【裁判字號】    92,交聲,291
【裁判日期】    921202
【裁判案由】    違反道路交通管理處罰條例聲明異議
【裁判全文】
臺灣臺北地方法院交通事件裁定                    九十二年度交聲字第二九一號
    原處分機關  臺北市交通事件裁決所
    異  議  人  甲○○  男，二十九歲（民國六十三年二月一日生）
    即受處分人
右列異議人即受處分人因違反道路交通管理處罰條例案件，對於臺北市交通事件裁決
所北市裁三字第裁二二－ＡＸＸ０二一六一四號違反道路交通管理事件裁決書聲明異
議，本院裁定如左：
    主    文
原處分撤銷。
甲○○迴車前，未依規定暫停，不注意來、往車輛，擅自迴轉，處罰鍰新臺幣陸佰元
，並記違規點數壹點；又汽車駕駛人，駕駛汽車違反道路交通安全規則，因而肇事致
人受傷，吊扣其駕駛執照個月。
    理    由
一、本件異議意旨略以：異議人即受處分人甲○○於民國九十一年十一月十五日晚間
    九時許，駕駛車牌號碼七Ｂ－六五一號營業小客車沿臺北市○○街由北向南方向
    行駛，行經該路段與東向西方向單行道之九十八巷無號誌交岔路口，為迴轉向北
    行駛，遂先將車尾由東向西方向倒車進入通化街九十八巷、與遵行方向呈逆向狀
    態，再由西向東方向略前行後左轉北向擬進入通化街之際，所駕車輛前保險桿與
    王俊元所騎乘、沿臺北市○○街由北向南方向行駛、車牌號碼ＢＩＵ－三一一號
    重型機車右側車頭發生碰撞，王俊元因而人車倒地，受有右手挫傷、臀部撞傷等
    傷勢，異議人遂為警以「起駛前不讓行進中車輛優先通行、違反道路交通安全規
    則肇事致人受傷」舉發，再經臺北市交通事件裁決所以相同事由裁罰新臺幣六百
    元、吊扣駕駛執照三個月，並記違規點數一點，但當日異議人倒車進入通化街九
    十八巷、再前行左轉北向進入通化街前，已經在距離四、五個車身處發覺王俊元
    所乘機車，而斯時異議人所駕車輛已橫在路中，且右側即通化街南向北方向並無
    來車，故異議人繼續左轉以完成迴轉北向動作，詎料王俊元所乘機車竟未發現橫
    在路中之異議人所駕車輛，猶與異議人所駕車輛發生碰撞，故本件事故發生乃因
    王俊元未依規定減速慢行、讓已過中線之異議人所駕車輛先行，異議人並未違反
    道路交通安全規則相關規定，是聲明異議，請求撤銷原裁決。
二、按行車前應注意之事項，依左列規定：（六）起步前應顯示方向燈，注意前後左
    右有無障礙或車輛行人，並應讓行進中之車輛行人優先通行；汽車迴車時，應依
    左列規定：（五）汽車迴車前，應暫停並顯示左轉燈光或手勢，看清無來往車輛
    ，並注意行人通過，始得迴轉，道路交通安全規則第八十九條第一項第六款、第
    一百零六條第五款定有明文。又汽車駕駛人，爭道行駛有左列情形之一者，處新
    臺幣六百元以上一千八百元以下罰鍰：（一０）起駛前，不讓行進中之車輛、行
    人優先通行者；汽車駕駛人迴車時，有左列情形之一者，處二百元以上六百元以
    下罰鍰：（五）迴車前，未依規定暫停，顯示左轉燈光，或不注意來、往車輛、
    行人，仍擅自迴轉者；汽車駕駛人，駕駛汽車違反道路交通安全規則，因而肇事
    致人受傷者，吊扣其駕駛執照三個月至六個月；汽車駕駛人有左列各款所列條款
    之一者，除依原條款處罰鍰外，並予記點：（一）有第三十三條、第三十八條第
    一項、第四十條第一項、第四十五條、第四十七條第一款至第四款、第四十八條
    、第四十九條或第六十條第一項、第二項第一款至第三款情形之一者，各記違規
    點數一點；違反道路交通管理處罰條例第十二條至第六十八條之行為，由公路主
    管機關處罰；本條例所定罰鍰之處罰，行為人接獲違反道路交通管理事件通知單
    後，於十五日內得不經裁決，逕依規定之罰鍰標準，向指定之處所繳納結案；不
    服舉發事實者，應於十五日內，向處罰機關陳述意見或提出陳述書；其不依通知
    所定限期前往指定處所聽候裁決，且未依規定期限陳述意見或提出陳述書者，處
    罰機關得逕行依違反道路交通管理事件統一裁罰基準及處理細則暨違反道路交通
    管理事件統一裁罰基準表所定標準裁決之，道路交通管理處罰條例第四十五條第
    十款、第四十九條第五款、第六十一條第三項、第六十三條第一項第一款、第八
    條第一項第一款、第九條第一項亦有明文規定。
三、經查：
（一）本件異議人於九十一年十一月十五日晚間九時許，駕駛車牌號碼七Ｂ－六五一
      號營業小客車沿臺北市○○街由北向南方向行駛，行經該路段與東向西方向單
      行道之九十八巷無號誌交岔路口，為迴轉向北行駛，遂先將車尾由東向西方向
      倒車進入通化街九十八巷、與遵行方向呈逆向狀態，再由西向東方向略前行後
      左轉北向擬進入通化街之際，所駕車輛前保險桿與王俊元所騎乘、沿臺北市○
      ○街由北向南方向行駛、車牌號碼ＢＩＵ－三一一號重型機車右側車頭發生碰
      撞，王俊元因而人車倒地，受有右手挫傷、臀部撞傷等傷勢，異議人遂為警以
      「起駛前不讓行進中車輛優先通行、違反道路交通安全規則肇事致人受傷」掣
      單舉發，異議人於應到案日期即九十二年一月六日前向臺北市交通事件裁決所
      提出申訴，再經臺北市交通事件裁決所於九十二年一月二十八日依道路交通管
      理處罰條例第四十五條第十款、第六十一條第三項、第六十三條第一項第一款
      之規定，以北市裁三字第裁二二－ＡＸＸ０二一六一四號違反道路交通管理事
      件裁決書裁罰異議人新臺幣六百元、吊扣駕駛執照三個月，並記違規點數一點
      之事實，已據本院職權查證屬實，有臺北市政府警察局交通警察大隊北市警交
      大四字第０九二六四七四一０００覆函暨臺北市政府警察局大安分局交通分隊
      道路交通事故調查報告表、談話紀錄表、補充資料表、現場照片、車輛照片附
      卷可稽，除異議人有無違反道路交通安全規則相關規定外，並經異議人於異議
      狀中坦承不諱，核與臺北市政府警察局北市警交大字第ＡＸＸ０二一六一四號
      舉發違反道路交通管理事件通知單所載相符。而當時天氣雨、夜間有照明、視
      距良好、市區○○道路濕潤、無缺陷及障礙，依異議人之智識、能力，又無不
      能注意情事，復據臺北市政府警察局大安分局交通分隊據報處理之員警觀察、
      記載明確，有道路交通事故調查報告表、現場照片在卷可考。
（二）異議人雖一再辯稱當日其倒車進入臺北市○○街九十八巷、再前行左轉北向進
      入通化街前，已經在距離四、五個車身處發覺王俊元所乘機車，而斯時其所駕
      車輛已橫在路中，且右側即通化街南向北方向並無來車，故其繼續左轉以完成
      迴轉北向動作，詎料王俊元所乘機車竟未發現橫在路中之異議人所駕車輛，猶
      與其所駕車輛發生碰撞，故本件事故發生乃因王俊元未依規定減速慢行、讓已
      過中線之異議人所駕車輛先行，其並未違反道路交通安全規則相關規定云云，
      然：
    １異議人當日原係沿臺北市○○街由北向南方向行駛，行經該路段與東向西方向
      單行道之九十八巷無號誌交岔路口，因擬迴轉北向行駛，始先由東向西方向倒
      車進入九十八巷、與遵行方向呈逆向狀態，再由西向東略前行後左轉北向擬進
      入通化街完成迴轉，前已述及，且為異議人所不爭執，而道路交通安全規則第
      八十九條、道路交通管理處罰條例第四十五條第十款所稱之「起步」、「起駛
      」係專指車輛在路旁臨時停車或停車後之起步行駛而言，不包含車輛行進中暫
      停後之前行，此觀前述法條前後文義自明，是本件異議人當日既係於迴轉過程
      中與王俊元所乘機車發生碰撞、致王俊元受傷，縱有違反道路交通安全規則，
      亦不應以道路交通管理處罰條例第四十五條第十款裁罰，合先敘明。
    ２依卷附道路交通事故調查報告表、現場照片所示，異議人所駕車輛與王俊元所
      乘機車碰撞時，其所駕車輛車身均尚在路口內、偏西側處、車頭朝向東北，駕
      駛座位置約在臺北市○○街北向南方向車道中央，其顯可輕易察覺沿臺北市○
      ○街北向南方向行駛之車輛，而本件異議人亦供承當日其在距離四、五個車身
      處即已發覺王俊元所乘機車，斯時其所駕車輛仍在路中，且右側即通化街南向
      北方向並無來車，故其繼續左轉以完成迴轉北向動作，詎料前保險桿仍與王俊
      元所乘機車發生碰撞，王俊元因而人車倒地受傷，前亦提及，參諸當時天氣雨
      、夜間有照明、視距良好、市區○○道路濕潤、無缺陷及障礙，依異議人之智
      識、能力，又無不能注意情事，業如前述，異議人竟未能正確估量與直行車輛
      間距離，明知臺北市○○街北向南方向尚有來車猶執意搶先迴轉、未暫停讓行
      進中車輛優先通行，其違反道路交通安全規則第一百零六條第五款「汽車迴車
      前，應暫停並顯示左轉燈光或手勢，看清無來往車輛，並注意行人通過，始得
      迴轉」之規定，因而肇事致王俊元受傷，殆無疑義。
    ３至異議人指稱本件事故發生乃因王俊元未依規定減速慢行、讓已過中線之異議
      人所駕車輛先行部分，王俊元於當日晚間十時十分許在臺北市立仁愛醫院製作
      談話紀錄表時，供稱事故發生時其時速約二十至三十公里，有交通事故談話紀
      錄表可按，斯時事故甫發生約一個鐘頭，王俊元對於事故發生經過記憶應甚為
      清晰、正確，所述經過情節亦較未經刪改、潤飾，參諸王俊元所受傷勢輕微，
      且事故現場王俊元所乘機車並未留下煞車痕跡，事故後王俊元所乘機車僅左側
      車身有刮地痕、右側車頭方向燈破裂，異議人所駕車輛亦僅前保險桿略凹陷、
      霧燈破裂，並無任何高速衝撞後車輛嚴重凹損、破裂、碎片飛濺、駕駛人彈起
      、車輛滑行之痕跡，此觀道路交通事故調查報告表、補充資料表、現場照片、
      車輛照片所示即明，是並無證據足認當日王俊元騎乘機車有超速行駛情形。又
      異議人當日係迴車過程中與王俊元所乘機車發生碰撞，並非沿東向西方向單行
      道之臺北市○○街九十八巷由西向東方向逆向行駛至路口左轉，前曾敘明，是
      異議人本無道路交通安全規則第一百零二條第一項第六款後段所謂「直行車尚
      未進入交岔路口，而轉彎車已達中心處開始轉彎，直行車應讓轉彎車先行」規
      定之適用，況異議人所駕車輛當日並未到達路口中心處即搶先開始左轉，此觀
      道路交通事故調查報告表、現場照片所示事故後異議人所駕車輛全部車身猶在
      路口西側、車頭朝東北方、左前車頭已略進入通化街北向南方向車道、依車頭
      方向前行需跨越通化街道路中央南北向行車分向線始能到達南向北方向車道等
      節即明，從而異議人所指，均非有據。
四、綜上所述，異議人確有於九十一年十一月十五日晚間九時許，駕駛車牌號碼七Ｂ
    －六五一號營業小客車在臺北市○○街九十八巷無號誌交岔路口，迴車前，未依
    規定暫停讓來、往車輛優先通行、擅自迴轉，因而肇事致人受傷之違規行為，但
    異議人並非駕駛汽車起步、起駛之際肇事致人受傷，原處分機關以異議人違反道
    路交通管理處罰條例第四十五條第十款、第六十一條第三項、第六十三條第一項
    第一款、違反道路交通管理事件統一裁罰基準及處理細則暨違反道路交通管理事
    件統一裁罰基準表規定裁處異議人最低額罰鍰新臺幣六百元、吊扣駕駛執照三個
    月，並記違規點數一點，應有違誤，異議人之異議雖無理由，原處分認定事實、
    適用法律既有前述違誤，爰撤銷原處分，另依道路交通管理處罰條例第四十九條
    第五款、第六十一條第三項、第六十三條第一項第一款、違反道路交通管理事件
    統一裁罰基準及處理細則暨違反道路交通管理事件統一裁罰基準表規定裁處異議
    人最低額罰鍰新臺幣六百元、吊扣駕駛執照三個月，並記違規點數一點。
五、據上論結，應依道路交通案件處理辦法第二十條，裁定如主文。
中      華      民      國    九十二    年     十二     月      二      日
                              臺灣臺北地方法院交通法庭
                                      法  官  洪  文  慧
右正本證明與原本無異。
如不服本裁定，應於裁定送達後五日內向本院提出抗告狀。
                                      書記官  江  虹  儀
中      華      民      國    九十二    年     十二     月      二      日


司法院資訊處製作；財團法人民間司法改革基金會備份。
